臺灣桃園地方法院民事判決　　　　　　100年度重訴字第176號
原　　　告　華南商業銀行股份有限公司
法定代理人　王濬智
訴訟代理人　陸美燕
被　　　告　佳鼎科技股份有限公司（統一編號：00000000號）
法定代理人　王玉芬
訴訟代理人　張勝傑律師
被　　　告　林邦充
上列當事人間請求清償債務事件，於民國100 年9 月30日言詞辯
論終結，本院判決如下：
    主      文
原告之訴駁回。
訴訟費用由原告負擔。
    事實及理由
一、本件被告林邦充經合法送達，無正當理由，未於言詞辯論期
    日到場，核無民事訴訟法第386 條所列各款情形，爰依原告
    聲請，由其一造辯論而為判決。
二、原告主張略以：
  (一)緣被告佳鼎科技股份有限公司（下稱佳鼎公司）為資金周轉
    之需，於民國94年12月26日邀同被告林邦充（即佳鼎公司當
    時之法定代理人）為連帶保證人，與原告約定於授信總額度
    新台幣（下同）2 億元範圍內為授信往來，且願共同遵守授
    信契約書各條款之約定，此有被告佳鼎公司、林邦充所簽立
    之授信契約書及授信動撥申請書兼借款憑證為憑。另被告林
    邦充於94年12月26日並出具保證書，約定就佳鼎公司對原告
    之債務於2 億4 千萬元限額內願負連帶清償責任，此有林邦
    充簽立之保證書1 紙為證。詎料，佳鼎公司之借款於到期時
    未依約還款，依授信契約書之授信共通條款第七條第(1)款，
    其對原告一切債務已於98年11月3 日視同全部到期，共計仍
    積欠原告本金25,315,861元及如附表所示之利息、違約金。
    爰依消費借貸及連帶保證之法律關係，請求被告負連帶清償
    之責任。
  (二)對於被告佳鼎公司之抗辯，原告另陳述略以：根據經濟部自
    律紓困案的經辦人所述，紓困案要經簽署才有效。而系爭借
    款屬自貸案部分，而自貸案並未經被告林邦充簽署保證展延
    契約，則系爭借款即不能展期。
  (三)對於被告林邦充之抗辯，原告另陳述略以：佳鼎公司於96年
    12月31日有動撥借款4570萬元，是屬於佳鼎公司自貸案部分
    ，依前開兩造於94年12月26日之授信契約有約定在2 億元範
    圍內可隨時動用，林邦充有簽保證書，是在2 億4 千萬元之
    限額內負連帶清償責任，到期日是98年11月3 日，而林邦充
    只願意就95年5 月3 日之聯貸案簽署增補契約，就自貸案部
    分不願意簽署增補契約，所以就本件借款因屬自貸部分自貸
    案部分並沒有展期的問題。
  (四)聲明：被告應連帶給付原告25,315,861元，及如附表所示之
    利息、違約金。
三、被告佳鼎公司抗辯略以：
  (一)兩造已於98年間合意將係爭債務之到期日展延至100 年12月
    31日，原告於到期日前提起本件訴訟，自無理由：
  1.按「中華民國銀行公會會員自律性債權債務協商及制約機制
    」（下稱系爭自律性協商機制）第二點第(二)項明定：「1.如
    原承貸金融機構有不予展延之情形，借款企業認為必要時，
    得經經濟部負責受理之窗口評估可行後，由經濟部檢附借款
    企業之申請案件及其最大債權金融機構名單，送交本會轉送
    最大債權金融機構於一週內召開債權債務協商會議，協商展
    延。…2.前述債權債務協商會議決議經占金融機構債權總額
    二分之一以上之同意後，全體債權金融機構應一體遵循。
  2.本件被告佳鼎前於98年間依系爭自律性協商機制向經濟部工
    業局提出紓困申請案，經工業局評估可行後，轉經佳鼎公司
    之最大債權銀行即大眾銀行，依前開自律性協商機制，於98
    年4 月24日、同年6 月2 日二度召集債權銀行開會協商，於
    第一次債權債務協商會議後決議：被告佳鼎公司所有短中長
    期貸款債務各按原合約到期之應償還期限及金額展延至100
    年12月底，展延期間佳鼎公司暫不清償本金，且各金融機構
    自即日起，應遵循協商之內容與結果，不得單獨對借款人或
    保証人將債權視為到期或進行相關訴訟程式，此有98年4 月
    24日佳鼎公司債權債務協商會議紀錄（下稱第一次會議記錄
    ）第六3.(二)點及第六4.(一)點之內容可證（見本院卷第18頁背
    面），且為原告所自承。
  3.前揭債權債務協商會議並決議：「各貸款案之利率條件，自
    98年2 月3 日起，依銀行前一天營業日之路透社有限公司第
    6165頁所載90天期之商業本票之次級市場均價利率為準加碼
    年利率0.5 ％，但不得低於年利率2 ％，按月計收。本次債
    權債務協商機製成立後，借款人前因逾期所孳生之逾期息及
    違約金予以減免」，亦為原告所不爭執。並經大眾銀行於98
    年6 月2 日所召集之第二次佳鼎公司債權債務協商會議確認
    已正式成立生效（見本院卷第32頁及背面），且被告佳鼎公
    司自前揭會議結論作成後迄今，均按月繳付前揭會議結論所
    要求之利息，且經原告受領在案；則係爭債權業經兩造同意
    展延償還期限至100 年12月31日，至為明確。
  4.據上，系爭債權既經兩造同意展延償還期限至100 年12月31
    日，且除前述利息外，原告尚不得請求違約金，則原告於償
    還期限未屆至前，即率爾提起本件訴訟請求被告償還債務及
    違約金，顯無理由。
  (二)末按，被告佳鼎公司於100 年2 月間處分廠房及土地（見本
    院卷第33頁之佳鼎公司重大訊息），出售之價金10.5億元扣
    除稅款及費用後，均用於償還佳鼎公司之債務，原告亦受償
    4 千餘萬元，由此益見原告並無於到期日前提起本件訴訟之
    必要。
  (三)答辯聲明：原告之訴駁回。
四、被告林邦充未於言詞辯論期日到場，惟其具狀抗辯略以：
  (一)依民法第755 條明定：就定有期限之債務為保證者，如債權
    人允許主債務人延期清償時，保證人除對逾期延期已為同意
    外，不負保證責任。查本件系爭借款債務之清償期早已於98
    年11月3 日屆至，但經原告允許主債務人佳鼎公司延期至10
    0 年12月31日清償，此為原告所自認，並有前開會議紀錄可
    證。但被告林邦充對於原告上開延期之允許，並未同意，此
    有原告99年3 月25日通知函及被告99年6 月7 日函可證，故
    依上開法律規定，被告林邦充自可不負保證責任。
  (二)答辯聲明：原告之訴駁回。
五、本院之判斷：
  (一)原告主張：被告佳鼎公司前於94年12月26日邀同被告林邦充
    （即佳鼎公司當時之法定代理人）為連帶保證人，與原告約
    定於授信總額度2 億元範圍內為授信往來，且願共同遵守授
    信契約書各條款之約定，另被告林邦充並於同日出具保證書
    ，約定就佳鼎公司對原告之債務於2 億4 千萬元限額內願負
    連帶清償責任。嗣後佳鼎公司之借款未依約還款，依授信契
    約書之授信共通條款第七條第(1)款「對貴行所負之任何一宗
    債務不依約清償本金時」之約定，其對原告一切債務已於98
    年11月3 日視同全部到期，共計仍積欠原告本金25,315,861
    元及利息、違約金等情，業據提出被告佳鼎公司、林邦充所
    簽立之授信契約書1 份與授信動撥申請書兼借款憑證3 份，
    及林邦充簽立之保證書1 份等為證，並為被告佳鼎公司大致
    上所不爭執，應足信屬實。
  (二)原告另主張：被告佳鼎公司、林邦充分別為系爭債務之主債
    務人及連帶保證人，自應負連帶清償之責等語，業經被告佳
    鼎公司、林邦充均予爭執，並各以前詞置辯。經查：
  1.依原告所述：兩造於94年12月26日簽立前開授信約定書後，
    於同年12月31日動撥借款4570萬元（並由被告佳鼎公司簽立
    授信動撥申請書兼借款憑證），這是自貸案（被告佳鼎公司
    單獨向原告借貸），被告佳鼎公司在同一期間也有聯貸案（
    被告佳鼎公司向多家銀行聯合貸款），原告銀行也是聯貸案
    之債權銀行之一等語（見本院100 年8 月5 日言詞辯論筆錄
    ），此亦為被告佳鼎公司所不爭執，足信屬實。是可知被告
    佳鼎公司對於原告所負之債務，除本件原告起訴之自貸案債
    務外，尚有聯貸案之債務。
  2.被告佳鼎公司辯稱：佳鼎公司於98年間，依系爭自律性協商
    機制向經濟部工業局提出紓困申請案，經工業局評估可行後
    ，轉經佳鼎公司之最大債權銀行即大眾銀行，依前開自律性
    協商機制，於98年4 月24日、同年6 月2 日二度召集債權銀
    行開會協商，於98年4 月24日的第一次債權債務協商會議中
    決議略以：被告佳鼎公司所有短中長期貸款債務各按原合約
    到期之應償還期限及金額展延至100 年12月底，展延期間佳
    鼎公司暫不清償本金，且各金融機構自即日起，應遵循協商
    之內容與結果，不得單獨對借款人或保証人將債權視為到期
    或進行相關訴訟程式等語（見會議紀錄第六3.(二)點及第六4.
    (一)點，附於本院卷第18頁背面），並決議「各貸款案之利率
    條件，自98年2 月3 日起，依銀行前一天營業日之路透社有
    限公司第6165頁所載90天期之商業本票之次級市場均價利率
    為準加碼年利率0.5 ％，但不得低於年利率2 ％，按月計收
    。本次債權債務協商機製成立後，借款人前因逾期所孳生之
    逾期息及違約金予以減免」等語，嗣並經大眾銀行於98年6
    月2 日所召集之第二次佳鼎公司債權債務協商會議確認已正
    式成立生效（此次會議紀錄見本院卷第32頁及背面），而被
    告佳鼎公司自前揭會議結論作成後迄今，均按月繳付前揭會
    議結論所要求之利息，且經原告受領在案等語，除有前開會
    議紀錄在卷可憑外，亦為原告所大致上不爭執，足信屬實。
  3.依前述情節，並參酌「中華民國銀行公會會員自律性債權債
    務協商及制約機制」第二點第(二)項關於「展延部分」所定「
    …2.前述債權債務協商會議決議經占金融機構債權總額二分
    之一以上之同意後，全體債權金融機構應一體遵循」（參本
    院卷第60頁），應認被告佳鼎公司對於原告所負不論是自貸
    案或聯貸案之債務，應均為上開債權債務會議協商結果之效
    力所及，亦即被告佳鼎公司對原告之自貸案、聯貸案債務之
    清償期均併同展延至100 年12月31日止。至原告雖陳稱：在
    前述佳鼎公司債權債務協商會議之時，原告有要求被告林邦
    充簽立增補契約，但林邦充只願意就聯貸案簽增補契約，就
    自貸案則不願意簽增補契約，所以就自貸案部分並沒有展期
    的問題等語，惟如前所述，前開協商會議之結論業經債權銀
    行多數決同意展期，其效力並及於佳鼎公司對全體債權金融
    機構之全部債務（不分聯貸或自貸），是以自不因連帶保證
    人林邦充就佳鼎公司之自貸案不願簽立增補契約而影響自貸
    案之展期，從而，原告前揭所述難認有據，不足憑採。
  (三)據上，本件原告起訴關於佳鼎公司之自貸案債務，其清償期
    既已展延至100 年12月31日，則原告於未屆清償期前即逕行
    起訴請求被告負連帶清償之責，難認有據，故其訴為無理由
    ，應予駁回。
  (四)末按，「就定有期限之債務為保證者，如債權人允許主債務
    人延期清償時，保證人除對於其延期已為同意外，不負保證
    責任」，民法第755 條定有明文。如前所述，被告佳鼎公司
    對於各債權銀行之各項債務均已經債權人同意延期清償，而
    兩造均不爭執本件系爭債務之連帶保證人即被告林邦充，於
    債權人同意延期清償時，已明白表示就自貸案不願再負保證
    責任（拒絕簽立增補契約），則依上開規定，林邦充就自貸
    案應已不負保證之責。併此敘明。
六、結論：原告之訴為無理由，依民事訴訟法第385 條第1 項前
    段、第78條，判決如主文。
中    華    民    國   100    年    10    月    28   日
                        民事第三庭    法  官  周玉
以上正本係照原本作成
如對本判決上訴，須於判決送達後20日內向本院提出上訴狀。
如委任律師提起上訴者，應一併繳納上訴審裁判費。
中    華    民    國   100    年    11    月    2     日
                                      書記官  楊郁馨
附表：
┌──────┬──────┬──────┬────┬──────────────┬───────┐
│            │            │            │        │    違約金計算期間及利率    │              │
│債權本金（即│借（墊）款日│利息計算期間│利率（年├──────┬───────┤原借（墊）金額│
│請求金額）  │及（年、月、│            │息）％  │逾期六個月以│逾期六個月以內│              │
│（新台幣 /  │日）到期日  │            │        │內按原利率百│按原利率百分之│              │
│元）        │            │            │        │分之十      │二十          │              │
├──────┼──────┼──────┼────┼──────┼───────┼───────┤
│            │96.12.31 ～ │100.5.3 ～清│        │100.6.4 ～  │100.12.4 ～清 │ 21,520,000   │
│  3,795,861 │98.11.3     │償日        │  2     │100.12.3    │償日          │              │
├──────┼──────┼──────┼────┼──────┼───────┼───────┤
│            │96.12.31 ～ │100.5.3 ～清│        │100.6.4 ～  │100.12.4 ～清 │ 21,520,000   │
│ 21,520,000 │98.11.3     │償日        │  2     │100.12.3    │償日          │              │
├──────┼──────┼──────┼────┼──────┼───────┼───────┤
│合計        │            │            │        │            │              │              │
├──────┼──────┼──────┼────┼──────┼───────┼───────┤
│ 25,315,861 │            │            │        │            │              │ 43,040,000   │
└──────┴──────┴──────┴────┴──────┴───────┴───────┘